臺灣南投地方法院民事簡易判決
109年度埔簡字第185號
原      告  葉天州  
            林美玉  
被      告  郭碧如  

            金桐伃  

            吳麗娟  
            陳韻筑  

            郭麗華  

            羅俊義  
            羅陳菊花
            廖秀月  
            林美珠  

            林鳳珠  
上列當事人間請求給付會款事件，本院於民國110年11月18日言
詞辯論終結，判決如下：
    主  文
一、如附表三所示之被告應分別給付原告葉天州及林美育如附表
    三「應給付會款金額」欄所示之金額，及自如附表三「利息
    起日」欄所示之日起至清償日止，按週年利率5％計算之利息
    。
二、原告其餘之訴駁回。
三、訴訟費用新臺幣2,852元，由如附表四所示之被告，按附表
    四「應負擔之訴訟費用額」欄所示之金額負擔，餘由原告負
    擔。
四、本判決原告勝訴部分得假執行。但如附表三所示之被告分別
    以如附表三「應給付會款金額」欄所示之金額分別為原告葉
    天州及林美玉供擔保後，得免為假執行。
五、原告其餘假執行之聲請駁回。
    事實及理由
壹、程序事項：
一、查原告起訴時，原列陳美如為被告，惟原告業於民國110年1
    0月15日具狀撤回原告對陳美如之訴，經陳美如同意原告撤
    回，依民事訴訟法第262條第1項規定，原告對陳美如之訴已
    生合法撤回效力，本院毋庸再審酌原告對陳美如之訴。
二、被告郭碧如、金桐伃、郭麗華、廖秀月及林美珠經合法通知
    ，均無正當理由未於最後一次言詞辯論期日到場，復無民事
    訴訟法第386條所列各款情事，依同法第433條之3規定，依
    職權由原告一造辯論而為判決。
貳、實體事項：
一、原告主張：
    被告郭碧如於107年5月初召集互助會，會期自107年5月10日
    至109年10月止，連會首共29人，每會為新臺幣（下同）1萬
    元，採外標制，該會於109年5月10日開標後，被告郭碧如即
    惡性倒會，並於109年5月13日捲款而逃，而原告葉天州及林
    美玉均未得標，被告等人均已得標，得標金額如附表一所載
    ，且本件合會至109年9月10日已完會，原告依民法第709條
    之9規定，請求被告給付會款等語，並聲明：㈠被告應給付原
    告如附表一「應付會款」欄所示之金額，及自起訴狀繕本送
    達翌日起至清償日止，按週年利率5％計算之利息。㈡原告願
    供擔保，請准宣告假執行。
二、被告答辯：
  ㈠被告吳麗娟部分：
    我有參加被告郭碧如為會首之互助會，被告郭碧如成立2個
    合會（開標日分別為10日及15日），我都有參加，而開標日
    為10日之合會，我有參加1個會份，並以800元得標，惟該次
    得標係被告郭碧如冒用我的名義得標，我沒有實際拿到錢，
    且被告郭碧如在109年5月前在電話中有自己跟我承認冒名標
    會之情事，要我私下和被告郭碧如處理就好，而我還是每個
    月繳1萬元之會款予被告郭碧如，繳到109年5月。嗣因家裡
    需要用錢，我有跟郭碧如拿10萬元等語，資為答辯。
  ㈡被告陳韻筑部分：
    我有參加被告郭碧如為會首之互助會，是我朋友介紹認識被
    告郭碧如，也跟會將近20多年。這次合會是自107年5月至10
    9年9月，有2個會，開標日分別為10日及15日，本件訴訟的
    是開標日為10日之合會，我有2個會份，其中1個會份，我以
    1,000元得標，得標的會份部分，我都有付款給被告郭碧如
    ，付到109年5月，之後就找不到被告郭碧如，我沒有辦法交
    付現金給被告郭碧如。至於另外1個會份部分，我尚未得標
    ，應屬於活會狀態等語，資為答辯。
  ㈢被告郭麗華部分：
    本人無參與此合會，故不清楚此事，實與本人無關，請法官
    依法審酌等語，資為答辯。
  ㈣被告羅俊義及羅陳菊花部分：
    我們都有參加被告郭碧如為會首之互助會，均參加開標日為
    10日之合會，我們均有得標，得標金額均為800元，也都有
    拿到錢，也都有按時拿現金到被告郭碧如住處交付會款。於
    109年5月後就沒辦法找到會首，民間互助會都是跟會首，沒
    有跟會腳在處理，請求原告與被告郭碧如處理，我們死會的
    會腳不知道如何處理。另外我們也不知道原告是否為活會或
    是死會，原告應該先證明其為活會等語，資為答辯。
  ㈤被告廖秀月部分：
    我有參加被告郭碧如為會首之互助會，開標日為10日及15日
    之合會，我都有參加1個會份，且已經得標，得標金額可能
    是2,500元，但詳細金額我忘記了，我的印象是1,800元，現
    在屬於死會，被告郭碧如有給我會錢，我也都有按時交付現
    金給被告郭碧如，我跟被告郭碧如間還另有借貸關係等語，
    資為答辯。
  ㈥被告林美珠部分：
    我僅參加開標日為10日之合會，已經以1,000元得標，屬於
    死會，我是因為被告陳韻筑介紹才參加這個合會，我的會款
    都是透過被告陳韻筑交付予被告郭碧如等語，資為答辯。
  ㈦被告林鳳珠部分：
    開標日為10日及15日之合會，我都有參加，開標日為10日之
    合會，我有2個會份，得標金額均為800元，屬於死會，被告
    郭碧如都有給我會款。另被告郭碧如於108年1月20日向我借
    款30萬元，並開立如附表二所示之本票作為擔保，借期1個
    月未還，經我與被告郭碧如協議，自109年3月15日至109年9
    月15日，會錢2萬1,800元，由被告郭碧如繳納，我認為原告
    應向被告郭碧如收取會款等語，資為答辯。
  ㈧綜上，前揭被告均聲明：原告之訴駁回。
三、被告郭碧如及金桐伃均未於言詞辯論期日到場，亦未提出任
    何書狀或陳述供本院審酌。
四、本院之判斷：    
  ㈠有關合會法律關係存在於何當事人間部分：
    ⒈按臺灣民間習慣上所稱合會者，分為單線性合會與團體性
      合會2種，前者係指僅在會首與會員間發生權利義務關係
      之法律關係，至於會員間則無任何權利義務關係之合會；
      後者則為團體性合會，會首與會員全體均成立合會關係，
      不僅在會首與會員間，即在會員與會員間，亦有契約上之
      權利義務關係。而民法債編於88年4月2日增訂第19節之1
      合會規定，第709條之1第1項即規定：「稱合會者，謂由
      會首邀集二人以上為會員，互約交付會款及標取合會金之
      契約；其僅由會首與會員為約定者，亦成立合會。」該項
      前段即為團體性合會，後段則同時承認單線性合會，民法
      增訂合會之明文規定後，同時將原本民間習慣上均存在之
      上開二種合會型態，均予以明文肯認，並皆同時納入民法
      合會一節予以規範，大抵以團體性合會之法律關係作為立
      法基礎，並未就團體性合會與單線性合會之效力分別規定
      ，應認該節之規定，於前揭2種合會型態均有其適用。僅
      於法無明文規定者，始須進一步探究團體性合會與單線性
      合會，以定當事人間之權利義務關係。
    ⒉復合會於習慣法上固不以訂立會單為合會契約成立之要件
      ，惟民法第709條之3規定：「（第1項）合會應訂立會單
      ，記載左列事項：一、會首之姓名、住址及電話號碼。二
      、全體會員之姓名、住址及電話號碼。三、每一會份會款
      之種類及基本數額。四、起會日期。五、標會期日。六、
      標會方法。七、出標金額有約定其最高額或最低額之限制
      者，其約定；（第2項）前項會單，應由會首及全體會員
      簽名，記明年月日，由會首保存並製作繕本，簽名後交每
      一會員各執一份；（第3項）會員已交付首期會款者，雖
      未依前二項規定訂立會單，其合會契約視為已成立。」，
      另參酌該條之立法理由第2點「民間合會訂立會單記載事
      項多不一致，致易引起糾紛，為期合會之正常運作，第一
      項規定合會應訂立會單，並明定記載之事項。」、第3點
      「民間合會冒標及虛設會員之情形相當嚴重，為杜流弊並
      保障入會者之權益，爰為第二項規定。」及第4點「為緩
      和合會之要式性過於僵化，爰於第三項明定會員如事實上
      已交付首期會款，則雖未完成前二項法定方式，其合會契
      約亦視為已成立。」所揭示之立法意旨，足見立法者將合
      會列為民法債權編之有名契約時，即已通盤考量過往於未
      明文化前，民間合會所生之冒標、虛設會員之情節甚為嚴
      重，特予立法過程中，制定民法第703條第1及2項規定，
      並於該條立法理由第4點明確表明合會契約係要式契約之
      有名契約類型，依民法第709條之3規定之反面解釋，倘合
      會契約未經訂立會單，且會員未交付首期會款者，合會契
      約應不成立。合會契約不具要式性時，依民法第73條規定
      ，應屬無效，是會單之訂定非僅證明契約成立之證據而已
      。至該條第3項之立法意旨在於「緩和合會之要式性」，
      並規定得於會員交付首期會款後，契約視為成立，係就作
      成合會法律行為欠缺要式性之瑕疵，為事後之補正，尚非
      免除合會契約當事人應作成要式性會單之要求。
    ⒊查原告主張本件訴訟所涉之合會，以被告郭碧如為會首，
      其期間係自107年5月10日起至109年9月10日，每期標會於
      每月10日開標，每一會份為1萬元，採外標制，每期標會
      之出標金額最低額為800元，係單線性合會（下稱系爭合
      會）等情，業據原告提出互助會簿（見本院卷第23及25頁
      ）在卷可佐，且為被告吳麗娟、陳韻筑、羅俊義、羅陳菊
      花、廖秀月、林美珠及林鳳珠所自認（見本院卷第128、1
      29及255至258頁），是就原告所主張之合會契約重要之點
      等內容，自堪信為真實。
    ⒋惟本院於110年11月18日言詞辯論期日，當場與原告、被告
      吳麗娟、陳韻筑、羅俊義、羅陳菊花及林鳳珠確認有無依
      民法第709條之3第2項規定，由會首郭碧如及全體會員於
      會單上簽名，經原告、被告吳麗娟、陳韻筑、羅俊義、羅
      陳菊花及林鳳珠當場表明，系爭合會未依民法第709條之3
      第2項規定，由會首郭碧如及全體會員於會單上簽名（見
      本院卷第255及256頁），且依原告所提出之互助會簿觀之
      ，亦未記載會首及每一會員之住所、電話號碼及標會期日
      ，部分會員之姓名僅以「小萍」、「柔柔」等不具識別性
      之綽號為記載，足見系爭合會之會單，亦有違民法第709
      條之3第1項第1款、第2款及第5款之要式性規定，則因原
      告主張系爭合會之性質為單線性合會，系爭合會是否存在
      於原告與被告郭碧如間，即屬可議，仍須審酌原告有無交
      付第1期會款以補正要式性欠缺之瑕疵，原告自應就其已
      交付第1期會款予會首之事實，負擔舉證責任。
    ⒌按當事人主張有利於己之事實者，就其事實有舉證之責任
      。但法律別有規定，或依其情形顯失公平者，不在此限，
      民事訴訟法第277條定有明文。而民事訴訟係在解決私權
      糾紛，就證據之證明力採取相當與可能性為判斷標準，亦
      即負舉證責任之人，就其利己事實之主張為相當之證明，
      具有可能性之優勢，即非不可採信（最高法院110年度台
      上字第415號判決要旨參照），且法院認定當事人所爭執
      之事實，應依證據，此證據不以直接證據為限，如能以間
      接證據證明間接事實，且綜合諸間接事實，得以在符合論
      理及經驗法則下，推認待證事實為真實者，亦無不可（最
      高法院110年度台上字第1355號判決要旨參照）。查原告
      有無繳納第1期會款予被告郭碧如等情，固為被告吳麗娟
      、陳韻筑、羅俊義、羅陳菊花及林鳳珠所否認（見本院卷
      第256頁），而揆諸前揭說明，原告證明曾交付第1期會款
      予被告郭碧如等事實，倘能提出以金融機構匯款或存款（
      同時「備註係交付系爭合會第1期會款」等語）、由被告
      郭碧如開立收受系爭合會第1期會款之收款證明或有證人
      足以證明等證據資料，固屬最能證明原告曾交付第1期會
      款事實之直接證據，而本件原告所提出之互助會簿僅有記
      載會首及各會員之姓名（甚至部分會員之姓名係以綽號記
      載），並未有任何交付第1期會款之記載，難認原告所提
      出之互助會簿得作為證明前揭事實之直接證據。然依原告
      所提出其2人分別與被告郭碧如之LINE通訊軟體對話紀錄
      觀之，其中：①被告郭碧如分別於108年6月10日下午8時39
      分，傳送「羅妤盈標1800」之文字訊息；於108年7月10日
      下午5時23分及8時6分，傳送「晚上8點標會哦！」及「練
      江榮標1000」之文字訊息予原告葉天州（其餘部分，不予
      贅載）。②被告郭碧如分別於109年3月10日下午1時24分及
      8時5分，傳送「今晚8:00標會喔！」及「毛治萍800標中
      」之文字訊息予原告林美玉（其餘部分，不予贅載）。足
      證原告葉天州及林美玉應已交付系爭合會之第1期會款，
      蓋依民法第709條之5規定，首期合會金由，不經投標，由
      會首當然取得，其餘各期由得標會員取得，是合會之運作
      ，必以各會員交付第1期會款後，方取得合會之投標權利
      ，倘被告郭碧如未收取原告葉天州及林美玉所交付之第1
      期會款，理當認為原告葉天州及林美玉應未取得投標之權
      利，自無可能分別於前述時點，以LINE通訊軟體，以傳送
      文字訊息之方式，分別告知原告葉天州及林美玉有關系爭
      合會之投標時間及開標結果。準此，本院斟酌原告所提出
      之LINE通訊軟體對話紀錄後，認對話紀錄得作為證明原告
      已交付第1期會款予被告郭碧如之間接證據，自應認原告
      葉天州及林美玉分別與被告郭碧如間，成立單線性合會之
      法律關係。
    ⒍復被告吳麗娟、陳韻筑、羅俊義、羅陳菊花、林美珠及林
      鳳珠均自認就系爭合會曾得標，被吳麗娟、陳韻筑、羅俊
      義、羅陳菊花、林美珠及林鳳珠自分別與被告郭碧如間成
      立單線性合會之法律關係。
    ⒎至被告郭麗華部分，其曾於109年12月18日提出答辯狀，否
      認曾參與系爭合會，而原告主張被告郭麗華為會員等情，
      固據原告提出互助會簿所載名冊及得標紀錄（見本院卷第
      29及137頁）為證，惟互助會簿上之簽名，業據原告、被
      告吳麗娟、陳韻筑、羅俊義、羅陳菊花、林美珠及林鳳珠
      自承未於互助會簿上簽名，自難僅憑互助會簿上記載被告
      郭麗華之姓名，即推論被告郭麗華為系爭合會之會員。矧
      原告所提出之得標紀錄（見本院卷第137及139頁），亦係
      原告葉天州自行填寫（見本院卷第259頁），且原告所提
      出之LINE通訊軟體對話紀錄（見本院卷第169至197頁），
      未有任何被告郭碧如告知被告郭麗華得標之意思表示，原
      告亦未提出證據證明被告郭麗華有交付第1期會款予被告
      郭碧如之事實，是本院綜合全卷之證據資料後，實難產生
      被告郭麗華為系爭合會會員之心證，自應認被告郭麗華非
      系爭合會之會員，原告依民法第709條之9第1項規定，請
      求被告郭麗華給付會款，即屬無據，應予駁回。
    ⒏另被告金桐伃部分，其雖為被告郭碧如之女，惟其情形亦
      如被告郭麗華之情形相當，原告無法證明被告金桐伃有於
      會單上親自簽名，亦無法證明被告金桐伃已交付第1期會
      款，且本院因查無被告金桐伃之住所，而對被告金桐伃為
      公示送達，依民事訴訟法第436條第2項、第280條第1及3
      項規定，不因被告金桐伃未於言詞辯論期日到場，亦未提
      出書狀或陳述，即認被告金桐伃已自認其為系爭合會會員
      之效力，則本院無從認定被告金桐伃為系爭合會會員，原
      告本於民法第709條之9第1項規定，請求被告金桐伃給付
      會款，亦屬無據，不應准許。
  ㈡原告得否依民法第709條之9第1項規定，請求被告吳麗娟、陳
    韻筑、羅俊義、羅陳菊花、林美珠及林鳳珠給付會款部分：
    ⒈按因會首破產、逃匿或有其他事由致合會不能繼續進行時
      ，會首及已得標會員應給付之各期會款，應於每屆標會期
      日平均交付於未得標之會員。但另有約定者，依其約定，
      民法第709條之9第1項定有明文。
    ⒉系爭合會於109年5月10日開標後，即因會首倒會致不能繼
      續進行等情，為原告及被告所不爭執，揆諸第㈠點第⒈段之
      說明，因立法者增訂合會專節之規定時，未特別區分單線
      性合會或團體性合會而為不同之規範，民法第709條之9規
      定，於具單線性性質之系爭合會，當有適用。而本院考量
      單線性合會，因其具有會首與各別會員間之縱向關係，各
      會員間恐不清楚彼此間之具體狀況，不具會員間之橫向關
      係，會首對於整個單線性合會運作情況較為熟知之情狀下
      ，倘依民事訴訟法第277條本文規定，強令由原告負擔證
      明其為未得標會員之優勢程度並具備高度蓋然性，洵有過
      苛之嫌，惟因身為已得標會員之被告，亦恐因不甚瞭解整
      個單線性合會之運作細節，亦恐面臨難以舉證以否認原告
      為未得標會員之事實，認有降低原告舉證責任之必要，綜
      合全卷之證據資料，佐以經驗法則及論理法則，足以推論
      原告為未得標會員時，即認原告業盡其舉證責任。復依民
      法第709條之6第3項規定，每1會份限得標1次，且佐以合
      會實際之運作狀況，已得標會員於其得標後，即喪失就剩
      餘未開標會期之投標權利，則會首於各會期前，須通知得
      投標之會員，自以未得標之會員為限。是原告葉天州及林
      美玉所提出之LINE通訊軟體對話紀錄觀之，被告郭碧如於
      109年5月10日下午4時56分，傳送「晚上8點標會哦！」之
      文字訊息（見本院卷第191及197頁），本乎合會運作之經
      驗法則，且被告未能提出證據資料證明原告為已得標之會
      員，則本院斟酌前情後，認為已足使本院產生原告為未得
      標會員之心證，原告自得依民法第709條之9規定，對系爭
      合會會首及已得標且未交付會款之會員，行使權利。茲就
      被告郭碧如、吳麗娟、陳韻筑、羅俊義、羅陳菊花、廖秀
      月、林美珠及林鳳珠應否給付會款之情形，分別析述如下
      ：
      ①因民法第709條之9第1項規定，係未得標之會員均得平均
        受領會首或已得標會員應給付之會款，則本件經比對原
        告所提出之互助會簿名冊及LINE通訊軟體對話紀錄後，
        因尚有4期會期未開標，故會首及各已得標會員應給付
        之會款，應由未得標會員4人平均取得，原告葉天州及
        林美玉僅得就系爭合會109年5月10日以後之剩餘會期，
        被告郭碧如及其他已得標會員所應給付之會款，各取得
        會款金額4分之1。
      ②被告吳麗娟部分：
        被告吳麗娟於108年11月10日以800元得標（見本院卷第
        179頁），則被告吳麗娟於109年5月10日後之剩餘4期會
        期，應給付之會款總金額為4萬3,200元，原告葉天州及
        林美玉僅得分別向被告吳麗娟請求1萬0,800元（計算式
        ：10,80044＝10,800）。至被告吳麗娟辯稱係遭被告
        郭碧如冒名投標，未拿到得標之合會金（見本院卷第12
        8及254頁）等語，亦因被告吳麗娟亦自承其每月仍繳交
        1萬元之會款予被告郭碧如至109年5月，且事後亦因需
        用錢而自被告郭碧如取得10萬元，足以推論其已同意被
        告郭碧如代其投標之行為，被告吳麗娟自屬已得標會員
        ，當應依民法第709條之9第1項規定，給付會款予原告
        。而被告吳麗娟僅取得10萬元，其餘未取得之合會金，
        應由被告吳麗娟另循法律途徑與被告郭碧如請求給付。
      ③被告陳韻筑部分：
        被告陳韻筑雖自認其中1會份以1,000元得標（見本院卷
        第128頁），惟依原告葉天州及林美玉所提出之LINE通
        訊軟體對話紀錄，被告郭碧如係於LINE通訊軟體中表明
        被告陳韻筑於109年5月10日以800元得標（見本院卷第1
        91及197頁），且原告亦主張被告陳韻筑以800元得標，
        是被告陳韻筑於109年5月10日後之剩餘4期會期，應給
        付之會款總金額為4萬3,200元，原告葉天州及林美玉僅
        得分別向被告陳韻筑請求1萬0,800元（計算式：10,800
        44＝10,800）。至原告主張被告陳韻筑2個會份均得標
        部分，因比對原告葉天州所提出相對較完整之LINE通訊
        軟體對話紀錄觀之，僅見被告郭碧如於109年5月10日下
        午8時，傳送「陳韻筑800標中」之文字訊息外，尚未見
        被告陳韻筑其他會期之得標紀錄，且被告陳韻筑亦辯稱
        其僅有1會份已得標，應認原告有關被告陳韻筑之2會份
        均已得標之主張，為不可採。
      ④被告羅俊義部分：
        被告羅俊義自承以800元得標（見本院卷第128頁），與
        原告所提出之LINE通訊軟體對話紀錄，顯示被告郭碧如
        於108年12月10日表明被告羅俊義以800元得標（見本院
        卷第181頁）相符，是被告羅俊義於109年5月10日後之
        剩餘4期會期，應給付之會款總金額為4萬3,200元，原
        告葉天州及林美玉僅得分別向被告羅俊義請求1萬0,800
        元（計算式：10,80044＝10,800）。至被告羅俊義辯
        稱民間互助會都是跟會首，沒有跟會腳在處理，請求原
        告與會首處理（見本院卷第129頁）部分，因民法第709
        條之9已肯認原告得向已得標之會員請求給付會款，則
        被告羅俊義前揭所辯，與法律規定相左，自不足取。
      ⑤被告羅陳菊花部分：
        原告於起訴狀表明互助會簿名冊上，會員「柔柔」為被
        告羅陳菊花，為被告羅陳菊花所為積極否認，被告羅陳
        菊花並自承其以800元得標（見本院卷第129頁），與原
        告所提出之LINE通訊軟體對話紀錄，顯示被告郭碧如於
        108年10月10日表明被告羅陳菊花以800元得標（見本院
        卷第177頁）相符，是被告羅陳菊花於109年5月10日後
        之剩餘4期會期，應給付之會款總金額為4萬3,200元，
        原告葉天州及林美玉僅得分別向被告羅陳菊花請求1萬0
        ,800元（計算式：10,80044＝10,800）。
      ⑥被告廖秀月部分：
        原告主張被告廖秀月係以2,500元得標，惟原告所提出
        之LINE通訊軟體對話紀錄中，未有被告郭碧如表明被告
        廖秀月得標金額及日期之對話紀錄，且被告廖秀於亦辯
        稱可能是2,500元得標，詳細金額已忘記，印象是1,800
        元得標（見本院卷第129頁）等語，則原告既無法證明
        被告廖秀月係以2,500元得標，自應以被告廖秀月所自
        認之1,800元為認定標準，是被告廖秀月於109年5月10
        日後之剩餘4期會期，應給付之會款總金額為4萬7,200
        元，原告葉天州及林美玉僅得分別向被告廖秀月請求1
        萬1,800元（計算式：11,80044＝11,800）。至被告廖
        秀月辯稱與被告郭碧如另有借貸關係，惟借貸關係與合
        會關係，屬不同之法律關係，不因被告郭碧如積欠被告
        廖秀月其他借款，即影響被告廖秀月應給付予原告會款
        之責任。
      ⑦被告林美珠部分：
        被告林美珠自承以1,000元得標（見本院卷第129頁），
        與原告所提出之LINE通訊軟體對話紀錄，顯示被告郭碧
        如於108年8月10日表明被告林美珠以1,000元得標（見
        本院卷第173頁）相符，是被告林美珠於109年5月10日
        後之剩餘4期會期，應給付之會款總金額為4萬4,000元
        ，原告葉天州及林美玉僅得分別向被告林美珠請求1萬1
        ,000元（計算式：11,00044＝11,000）。
      ⑧被告林鳳珠部分：
        被告林鳳珠雖辯稱其有2個會份，均已以800元得標（見
        本院卷第129頁），惟依原告所提出之LINE通訊軟體對
        話紀錄，顯示被告郭碧如分別於109年1月10日及109年2
        月10日表明被告林美珠分別以800元及1,000元得標（見
        本院卷第183及185頁），則應認被告林鳳珠之2個會份
        係分別以800元及1,000元得標，是被告林鳳珠於109年5
        月10日後之剩餘4期會期，應給付之會款總金額分別為4
        萬3,200元及4萬4,000元，原告葉天州及林美玉僅得分
        別向被告林鳳珠各請求1萬0,800元（即800元得標部分
        ，計算式：10,80044＝10,800）及4萬4,000元（即1,0
        00元得標部分，計算式：11,00044＝11,000）。至被
        告郭碧如另行開立如附表二所示之本票，向被告林鳳珠
        借款，並約定由被告郭碧如代被告林鳳珠繳納109年3月
        至109年9月之會款（見本院卷第111、129及130頁）部
        分，因被告郭碧如與被告林鳳珠間有關以借款並簽發票
        據方式，取代被告林鳳珠繳納會款之義務部分，係被告
        郭碧如與被告林鳳珠間之內部約定，該約定對外不生拘
        束原告之效力，被告林鳳珠自不得憑前揭所辯內容，拒
        絕給付會款。
      ⑨被告郭碧如部分：
        被告郭碧如既身為會首，依民法第709之5規定，首期合
        會金由被告郭碧如當然取得，被告郭碧如即屬已得標之
        狀態，其於109年5月10日後之剩餘4期會期所應交付之
        會款總金額即為4萬元，原告葉天州及林美玉，僅得各
        分得1萬元。至民法第709條之9第2項固規定，被告郭碧
        如應就其他已得標會員所未給付之會款，負連帶責任，
        惟依原告起訴狀之主張，並未表明請求被告郭碧如就附
        表三編號2至9所示被告之應給付會款金額負連帶責任，
        則原告得請求被告郭碧如給付之會款金額，為各1萬元
        （計算式：10,00044＝10,000）。
  ㈢復按給付有確定期限者，債務人自期限屆滿時起，負遲延責
    任；給付無確定期限者，債務人於債權人得請求給付時，經
    其催告而未為給付，自受催告時起，負遲延責任。其經債權
    人起訴而送達訴狀，或依督促程序送達支付命令，或為其他
    相類之行為者，與催告有同一之效力，分別於民法第229條
    第1項、第2項定有明文。又遲延之債務，以支付金錢為標的
    者，債權人得請求依法定利率計算之遲延利息。但約定利息
    較高者，仍從其約定利率。應付利息之債務，其利率未經約
    定，亦無法律可據者，週年利率為5％，分別於民法第233條
    第1項及第203條亦有明文。本件原告對被告之會款債權，核
    屬有確定期限之給付，依民法第709條之7規定，自109年5月
    10日後之各期會期開標日後3日內（即109年6月13日、109年
    7月13日、109年8月13日及109年9月13日）給付會款，如未
    給付會款予原告，應分別自109年6月14日、109年7月14日、
    109年8月14日及109年9月14日起負遲延責任，惟原告僅請求
    自起訴狀繕本送達翌日起至清償日止之遲延利息，自無不可
    。而原告之起訴狀繕本（除被告廖秀月部分，係於109年12
    月4日寄存於被告廖秀月之住所地轄區派出所【即南投縣政
    府警察局埔里分局埔里派出所】，並於109年12月14日發生
    合發送達之效力；被告林鳳珠係於109年12月3日送達外）係
    於109年12月2日合法送達於如附表三（除編號6、8及9外）
    之被告，而如附表三之被告迄未給付，即應自起訴狀繕本送
    達翌日起負遲延責任，故原告請求被告自附表三「利息起日
    」欄所示之日起至清償日止，按週年利率5％計算之遲延利息
    ，即屬有據，應予准許。
五、據上論結，原告依民法第709條之9規定，請求被告給付如附
    表一「應付會款」欄所示之金額，及自起訴狀繕本送達翌日
    起至清償日止，按週年利率5％計算之利息，僅於如主文第1
    項所示之範圍內，為有理由，應予准許。逾此範圍部分，即
    屬無據，應予駁回。
六、本件依民事訴訟法第427條第1項及第2項第7款規定，應適用
    簡易訴訟程序，本院既為被告部分敗訴之判決，依同法第38
    9條第1項第3款規定，應依職權就被告敗訴部分宣告假執行
    ，併依同法第436條第2項及第392條第2項規定，依職權宣告
    如附表三所示之被告為原告供如主文第4項後段所示之擔保
    金後，得免為假執行。而原告聲明願供擔保假執行部分，不
    過係促請法院注意應依職權宣告假執行之義務，爰就原告勝
    訴部分，不另為准駁之諭知；至原告敗訴部分，其訴既經駁
    回，則該部分假執行之聲請即失所附麗，應併予駁回。
七、本件事證業臻明確，兩造其餘主張、攻擊防禦方法及證據資
    料，經本院審酌後認均不足以影響本件判決之結果，爰不逐
    一論列。
八、末查本件訴訟，原告對被告張桂蘭及林桂芬之訴，業經本院
    於110年3月22日以109年度埔簡字第185號裁定，予以駁回，
    並諭知訴訟費用1,048元由原告負擔。另原告對被告陳美如
    之訴部分，業據原告撤回，依民事訴訟法第83條第1項前段
    規定，該部分之訴訟費用290元（計算式：第一審裁判費4,1
    90元【27,000389,600】）；剩餘訴訟費用2,852元，由如
    附表四所示被告，分別按附表四「應負擔之訴訟費用額」欄
    所示之金額負擔，其餘由原告負擔，爰諭知如主文第3項所
    示。
九、訴訟費用負擔之依據：民事訴訟法第79條。
中　　華　　民　　國　　110 　年　　11　　月　　26　　日
                  埔里簡易庭  法  官  林彥宇
附表一：（金額：新臺幣）
編號 被告 得標金額 每期應付會款 應付會款 1 郭碧如  1萬元 2萬元 2 金桐伃 1,300元 1萬1,300元 2萬2,600元 3 吳麗娟 800元 1萬0,800元 2萬1,600元 4 陳韻筑 800元 1萬0,800元 2萬1,600元 5 陳韻筑 800元 1萬0,800元 2萬1,600元 6 郭麗華 1,300元 1萬1,300元 2萬2,600元 7 羅俊義 800元 1萬0,800元 2萬1,600元 8 廖秀月 2,500元 1萬2,500元 2萬5,000元 9 林美珠 1,000元 1萬1,000元 2萬2,000元 10 羅陳菊花 800元 1萬0,800元 2萬1,600元 11 林鳳珠 800元 1萬0,800元 2萬1,600元 12 林鳳珠 1,000元 1萬1,000元 2萬2,000元 
附表二：（金額：新臺幣）
發票人 發票地 發票日 票面金額 到期日 票據號碼 郭碧如 南投縣○○鎮○○路000○0號 109年1月20日 30萬元 未載 WG0000000 
附表三：（金額：新臺幣）
編號 應給付會款者 受領會款者 應給付會款金額 利息起日 利息訖日 利率 1 郭碧如 葉天州 1萬元 109年12月3日 清償日 週年利率5％   林美玉 1萬元    2 吳麗娟 葉天州 1萬0,800元 109年12月3日     林美玉 1萬0,800元    3 陳韻筑 葉天州 1萬0,800元 109年12月3日     林美玉 1萬0,800元    4 羅俊義 葉天州 1萬0,800元 109年12月3日     林美玉 1萬0,800元    5 羅陳菊花 葉天州 1萬0,800元 109年12月3日     林美玉 1萬0,800元    6 廖秀月 葉天州 1萬1,800元 109年12月15日     林美玉 1萬1,800元    7 林美珠 葉天州 1萬1,000元 109年12月3日     林美玉 1萬1,000元    8 林鳳珠 葉天州 1萬0,800元 109年12月4日     林美玉 1萬0,800元    9 林鳳珠 葉天州 1萬1,000元      林美玉 1萬1,000元    
附表四：（金額：新臺幣；元以下四捨五入）
編號 被告 應負擔之訴訟費用額 計算式 1 郭碧如 215元 4,190（20,000389,600） 2 吳麗娟 232元 4,190（21,600389,600） 3 陳韻筑 232元 4,190（21,600389,600） 4 羅俊義 232元 4,190（21,600389,600） 5 羅陳菊花 232元 4,190（21,600389,600） 6 廖秀月 254元 4,190（23,600389,600） 7 林美珠 232元 4,190（21,600389,600） 8 林鳳珠 237元 4,190（22,000389,600） 
以上為正本係照原本作成。
如不服本判決，應於送達後20日內，向本院提出上訴狀並表明上
訴理由，如於本判決宣示後送達前提起上訴者，應於判決送達後
20日內補提上訴理由書（須附繕本）；並向本院繳足上訴裁判費
（如委任律師提起上訴，請注意民事訴訟法施行法第9條規定）
。
中　　華　　民　　國　　110 　年　　11　　月　　26　　日
                              書記官